【裁判字號】    98,訴,819
【裁判日期】    980821
【裁判案由】    妨害國幣條例等
【裁判全文】
臺灣板橋地方法院刑事判決               98年度訴字第819號
公  訴  人  臺灣板橋地方法院檢察署檢察官
被      告  甲○○
選任辯護人  張獻村  律師
被      告  乙○
選任辯護人  呂翊丞  律師
被      告  丁○○
選任辯護人  葛孟靈  律師
被      告  丙○○
選任辯護人  陳木    律師
上列被告等因妨害國幣懲治條例等案件，經檢察官提起公訴（98
年度偵字第3078、7195號），本院判決如下：
    主  文
甲○○共同意圖供行使之用，而偽造幣券，處有期徒刑柒年，扣
案之新臺幣伍佰元偽造紙鈔成品壹仟佰拾玖張、正面半成品
壹佰零捌張、反面半成品壹仟壹佰柒拾陸張、萊妮紙貳令、雷射
金箔（717 銀）陸捲、雷射金箔（T- 806銀）伍捲、網版捌塊、
網版機台壹台、空氣筒壹筒、溶劑捌瓶、空氣壓縮機壹台、裁紙
機貳台、防水膠拾壹瓶、小型空壓機壹台、燙金機壹台、細條防
偽線鋼印陸個、粗條防偽線鋼印肆個、新臺幣伍百元鋼模壹個、
新臺幣伍佰元印章個、新臺幣伍佰元花草印章壹個、沖床壹台
、偽鈔防偽銀箔紙壹批、電腦主機壹台、電腦螢幕壹台、印表機
肆台及新臺幣伍佰元偽鈔模版記憶卡壹片均沒收。
乙○共同意圖供行使之用，而偽造幣券，累犯，處有期徒刑陸年
陸月，扣案之新臺幣伍佰元偽造紙鈔成品壹仟佰拾玖張、正
面半成品壹佰零捌張、反面半成品壹仟壹佰柒拾陸張、萊妮紙貳
令、雷射金箔（717 銀）陸捲、雷射金箔（T- 806銀）伍捲、網
版捌塊、網版機台壹台、空氣筒壹筒、溶劑捌瓶、空氣壓縮機壹
台、裁紙機貳台、防水膠拾壹瓶、小型空壓機壹台、燙金機壹台
、細條防偽線鋼印陸個、粗條防偽線鋼印肆個、新臺幣伍百元鋼
模壹個、新臺幣伍佰元印章個、新臺幣伍佰元花草印章壹個、
沖床壹台、偽鈔防偽銀箔紙壹批、電腦主機壹台、電腦螢幕壹台
、印表機肆台及新臺幣伍佰元偽鈔模版記憶卡壹片均沒收。
丁○○共同意圖供行使之用，而偽造幣券，處有期徒刑陸年，扣
案之新臺幣伍佰元偽造紙鈔成品壹仟佰拾玖張、正面半成品
壹佰零捌張、反面半成品壹仟壹佰柒拾陸張、萊妮紙貳令、雷射
金箔（717 銀）陸捲、雷射金箔（T- 806銀）伍捲、網版捌塊、
網版機台壹台、空氣筒壹筒、溶劑捌瓶、空氣壓縮機壹台、裁紙
機貳台、防水膠拾壹瓶、小型空壓機壹台、燙金機壹台、細條防
偽線鋼印陸個、粗條防偽線鋼印肆個、新臺幣伍百元鋼模壹個、
新臺幣伍佰元印章個、新臺幣伍佰元花草印章壹個、沖床壹台
、偽鈔防偽銀箔紙壹批、電腦主機壹台、電腦螢幕壹台、印表機
肆台及新臺幣伍佰元偽鈔模版記憶卡壹片均沒收。
丙○○共同意圖供行使之用，而偽造幣券，處有期徒刑伍年陸月
，扣案之新臺幣伍佰元偽造紙鈔成品壹仟佰拾玖張、正面半
成品壹佰零捌張、反面半成品壹仟壹佰柒拾陸張、萊妮紙貳令、
雷射金箔（717 銀）陸捲、雷射金箔（T- 806銀）伍捲、網版捌
塊、網版機台壹台、空氣筒壹筒、溶劑捌瓶、空氣壓縮機壹台、
裁紙機貳台、防水膠拾壹瓶、小型空壓機壹台、燙金機壹台、細
條防偽線鋼印陸個、粗條防偽線鋼印肆個、新臺幣伍百元鋼模壹
個、新臺幣伍佰元印章個、新臺幣伍佰元花草印章壹個、沖床
壹台、偽鈔防偽銀箔紙壹批、電腦主機壹台、電腦螢幕壹台、印
表機肆台及新臺幣伍佰元偽鈔模版記憶卡壹片均沒收。
    事  實
一、乙○前於民國（下同）92年間，因公共危險案件，經臺灣臺
    北地方法院判處有期徒刑6 月確定，並於94年11月11日以易
    科罰金執行完畢，竟仍不知悛悔，復與甲○○、丁○○及丙○○3 人基於意圖供行使之用，而偽造幣卷之犯意聯絡，甲○○主導其事，並先後於97年10月間起及12月12日分別找來
    乙○、丁○○及丙○○3 人，由甲○○、丁○○及丙○○3
    人一同在甲○○所承租台北縣三峽鎮○○路49號之透天房屋
    內，自97年10月間起，利用甲○○所有萊妮紙、雷射金箔（
    717 銀）、雷射金箔（T- 806銀）、網版、網版機台、空氣
    筒、溶劑、空氣壓縮機、裁紙機、防水膠、小型空壓機、燙
    金機、細條防偽線鋼印、粗條防偽線鋼印、新臺幣（下同）
    500 元鋼模、500 元印章、500 元花草印章、沖床、偽鈔防
    偽銀箔紙、電腦主機、電腦螢幕、印表機及500 元偽鈔模版
    記憶卡為偽造500 面額紙幣之器械原料，由丁○○負責在A4
    大小之紙張上燙金偽造面額新臺幣（下同）500 元之防偽線
    ；丙○○負責裁切已偽造完成之A4大小紙張；甲○○於97年
    12月間某日，在台北縣三重市○○路、龍門路口，出面以1
    比2 （即每500 元真鈔可購得面額合計1000元之上開500 元
    偽造紙鈔）之比例，賣出交付面額合計20000 元之上開500
    元偽造紙鈔予綽號「大胖」之余福助；餘則由甲○○先於97
    年11月間，在台北市國父紀念館處，交付面額合計約3 、40
    萬元之上開500 元偽造紙鈔予乙○，再由乙○先後自97年12
    月間起至98年1 月初某日止，分別以便利商店宅配之方式或
    在台灣地區某不詳地點，出面以1 比2 或1 比4 、5 不等之
    比例，賣出交付面額合計30000 元之上開500 元偽造紙鈔予
    綽號「小毛」之洪梧峰或年籍不詳綽號「阿國」、「阿豐」
    等成年男子（按丁○○、乙○2 人分別於上開期間某日及98
    年1 月13日曾各自出面前往某印紙廠，拿取紙張返回台北縣
    三峽鎮○○路49號乙址內過），在市面上流通使用，而從中
    牟利。嗣經警於98年1 月13日19時許，持搜索票前往在台北
    縣三峽鎮○○路49號內查獲上情，並在剛好拿取紙張回到上
    址之乙○身上扣得500 元偽造幣券成品1000張，另在上址內
    扣得500 元偽造幣券成品339 張、正面半成品108 張、反面
    半成品1176張、萊妮紙2 令、雷射金箔（717 銀）6 捲、雷
    射金箔（T- 806銀）5 捲、網版8 塊、網版機台乙台、空氣
    筒乙筒、溶劑8 瓶、空氣壓縮機乙台、裁紙機2 台、防水膠
    11瓶、小型空壓機乙台、燙金機乙台、細條防偽線鋼印6 個
    、粗條防偽線鋼印4 個、500 元鋼模乙個、500 元印章3 個
    、500 元花草印章乙個、沖床乙台、偽鈔防偽銀箔紙乙批、
    電腦主機乙台、電腦螢幕乙台、印表機4 台及500 元偽鈔模
    版記憶卡乙片。
二、案經內政部警政署刑事警察局報請臺灣板橋地方法院檢察署
    檢察官偵查起訴。
    理  由
壹、有罪部分：
一、上開事實業據被告甲○○、丁○○及丙○○3 人於本院審理
    時均坦承不諱；訊據被告乙○固坦承於上開時地先後以上開
    比例、價額賣出交付上開500 元之偽造紙鈔予洪梧峰、「阿
    國」、「阿豐」等人流通使用，惟矢口否認其餘犯行，辯稱
    ：伊並無參與甲○○、丁○○、丙○○3 人偽造上開500 元
    偽造紙鈔之犯行，亦與其等3 人均無犯意之聯絡及行為分擔
    ，伊僅係單純事後受甲○○之託，出面賣出交付上開500 元
    偽造紙鈔云云。經查：
  (一)被告乙○及其辯護人呂律師於本院審理時雖認被告甲○○於
    偵查中之供述，屬審判外之陳述，而無證據能力云云，惟按
    「證人、鑑定人依法應具結而未具結者，其證言或鑑定意見
    ，不得作為證據」、「被告以外之人於偵查中向檢察官所為
    之陳述，除顯有不可信之情況者外，得為證據」，刑事訴訟
    法第158 條之3 、第159 條之1 第2 項均有明文。茲被告即
    證人甲○○於偵查中向檢察官所為之陳述，不僅於供前已經
    具結在案，此有被告甲○○所簽立98年1 月14日之結文乙紙
    可佐，且證人甲○○並由檢察官、被告乙○之辯護人呂律師
    於本院審理時依法對之行交互詰問在卷，此有本院98年7 月
    21日審判筆錄乙份可稽，則被告及其辯護人呂律師對證人甲○○之詰問權利，顯已受完足之保障，是被告即證人甲○○
    於偵查中之陳述，揆諸上述，顯有證據能力，合先敘明。
  (二)被告甲○○、丁○○及丙○○3 人於上開時地共同參與偽造
    上開500 元偽造紙鈔及被告甲○○、乙○2 人事後分別以上
    開比例、價額出面賣出交付上開500 元之偽造紙鈔予等犯行
    ，業據被告被告甲○○、乙○、丁○○及丙○○4 人於本院
    審理時均坦承不諱，且相互一致，復核與本院98年度訴字第
    2056號案件之被告洪梧峰、余福助2 人於該案98年8 月4 日
    準備程序時供述之情節，亦均相符，並有經警於上開時地自
    被告乙○身上所扣得上開500 元偽造幣券成品1000張及在被
    告甲○○所承租上開台北縣三峽鎮○○路49號乙址內所扣得
    上開500 元偽造幣券成品339 張、正面半成品108 張、反面
    半成品1176張、萊妮紙2 令、雷射金箔（717 銀）6 捲、雷
    射金箔（T- 806銀）5 捲、網版8 塊、網版機台乙台、空氣
    筒乙筒、溶劑8 瓶、空氣壓縮機乙台、裁紙機2 台、防水膠
    11瓶、小型空壓機乙台、燙金機乙台、細條防偽線鋼印6 個
    、粗條防偽線鋼印4 個、500 元鋼模乙個、500 元印章3 個
    、500 元花草印章乙個、沖床乙台、偽鈔防偽銀箔紙乙批、
    電腦主機乙台、電腦螢幕乙台、印表機4 台及500 元偽鈔模
    版記憶卡乙片，在卷可稽，而上開500 元之偽造幣券經送中
    央印製廠鑑定之結果，亦認均屬偽造者，此有該廠98年1 月
    21日中印發字第0980000262號函及其所附鈔券鑑定報告各乙
    份可佐，均堪認定。
  (三)雖被告乙○於本院審理時雖辯稱其無參與被告甲○○、丁○○、丙○○3 人偽造上開500 元偽造紙鈔之犯行，亦與其等
    3 人均無犯意之聯絡及行為分擔，其僅係單純事後受被告甲○○之託，出面賣出交付上開500 元偽造紙鈔云云，惟被告
    乙○參與被告甲○○、丁○○、丙○○3 人上開偽造500 元
    偽造紙鈔之犯行，業據被告乙○本人於警詢、偵查中及本院
    審理時供稱：「（你自何時起在該處偽造新臺幣偽鈔？共有
    幾人參與？如何分工？）大概有半年了，總共有甲○○、丁○○、丙○○等三人參與，他們三人製作，我負責對外聯繫
    、使用及找買主」、「（警方於現場在丁○○身上查獲現金
    5 千元，是何人給的？）是我們合夥犯罪所得的利益，丁○○的5 千元是我前天拿給甲○○新台幣1 萬5 千元其中的」
    、「（是否與甲○○一起製作偽鈔？）是甲○○統籌製作偽
    鈔的部分，我則負責對外聯繫及找買家」、「（甲○○是否
    有負責對外聯繫的部分？）我不清楚，但是是我對外聯繫的
    」、「（知否甲○○製作偽鈔的過程？）我不清楚，我只是
    負責對外的聯繫」、「（與甲○○有共謀製作偽鈔？）97年
    9 、10月左右，甲○○告訴我有一個賺錢的機會，要我配合
    他，就是他製作偽鈔，我負責對外聯繫，我不清楚他製作偽
    鈔的步驟」、「（迄今獲利？）我個人獲利3 萬元，我交給
    甲○○大概5 、6 萬元」、「（是否與甲○○共謀製作偽鈔
    ？）甲○○負責製作偽鈔，我負責對外聯繫找買家」、「（
    有參與製作偽鈔？）我是處理偽鈔流通的部分」等語（見98
    年度偵字第3078號偵查卷第25、26、88至90、165 頁）明確
    ，核與證人即被告甲○○於偵查中及本院審理時證稱：「（
    你們集團有那些人？）有我、乙○、丁○○、丙○○」、「
    負責情形？）我負責統籌製作偽鈔，.... ， 乙○則是負責
    對外找買家」、「（從何時共謀開始製作？）5 、6 個月決
    定要做並且研發，這3 個月來才做得比較好」、「（製作完
    做何事？）我會聯繫乙○找買家」、「（集團成員？）有丁○○、丙○○、乙○及我」、「（知否偽鈔流通到那裡？）
    不知道，對外找買家都是乙○負責」、「（買家？）我不清
    楚，對外都是乙○負責」、「（偽造貨幣集團的成員有那些
    人？）有我及庭上的乙○、丁○○及丙○○3 人」、「（負
    責情形？）我負責帶丁○○及丙○○製作偽鈔，乙○負責對
    外找買家，.... 」 、「（乙○對外流通偽鈔是無償的，還
    是有獲得利益？）有獲得利益」、「（利益如何計算？）大
    約二成」、「（你所謂二成是如何計算？）獲利的二成」、
    「（你前前後後總共請乙○交易多少偽鈔？）大約三、四十
    萬元」、「（那三、四十萬元獲利多少？）大約五、六萬元
    」、「乙○也去拿過紙，但是他帶回來那天我們就被抓了」
    、「（你剛剛說乙○帶回來那天，是帶到何處？）三峽鎮○○路49號」、「（乙○、丁○○、丙○○這三個人不論是製
    造偽幣、還是流通偽幣的時間，先後加入的次序為何？）丁○○、乙○、丙○○」、「（你剛剛說當時向乙○說有賺錢
    的機會，問他願不願意，你當時是如何跟乙○說的？）就是
    說有賺錢的機會，問他有沒有興趣」、「（你大概是在何時
    開始跟乙○提到較具體的內容？）97年11月，成品出來的時
    候我直接跟他講偽鈔的部分，交由他去流通」、「（所以你
    在一開始找乙○的時候，你已經開始在製作偽鈔了？）那時
    候正在研發」等語（見98年度偵字第3078號偵查卷第93至頁
    及本院卷98年7 月21日審判筆錄）相符，足證被告甲○○尚
    在研發如何偽造上開500 元偽鈔之技術即97年10月間時，應
    已找同被告乙○商議上開犯罪之分工細節情事，並經其等2
    人決定由被告甲○○負責統籌偽鈔之製作，被告乙○則負責
    對外找買家及流通，後再於97年11月間，在台北市國父紀念
    館交付上開3 、40萬元之偽鈔予被告乙○收受，再由被告乙○自97年12月間起至98年1 月初某日止，先後出面賣出交付
    上開500 元偽鈔予余福助、「阿國」、「阿豐」等情，已堪
    認定，且被告乙○於其遭查獲當天稍早，並有自外帶回被告
    甲○○、丁○○、丙○○3 人在台北縣三峽鎮○○路49號內
    偽造上開500 元偽鈔所需用之紙張回來，足認被告甲○○、
    丁○○、丙○○3 人上開偽造幣券之犯行於上開查獲時地，
    不僅仍在進行之中，且被告乙○亦參與其中帶回偽造幣券所
    需用紙張之犯行明確，亦堪認定。綜上所述，被告乙○與被
    告甲○○、丁○○、丙○○3 人就上開偽造幣券及其後出面
    賣出交付於人之全部犯行，顯均有犯意聯絡及行為分擔，至
    為灼然。被告乙○上開所辯之詞及證人甲○○於本院審理時
    有關被告乙○不知其等偽造偽鈔，亦未參與其事，有只負責
    事後流通云云，顯分係事後卸責及迴護被告之詞，均不足為
    有利被告乙○認定之依據，至為顯然。
  (四)被告甲○○、乙○、丁○○、丙○○4 人上開犯行均臻明確
    ，應予依法論科。
二、核被告甲○○、乙○、丁○○、丙○○4 人所為，均係犯妨
    害國幣懲治條例第3 條第1 項之意圖供行使之用，而偽造幣
    券罪（按起訴書贅載被告乙○另犯刑法第196 條第1 項之行
    使偽造通用紙幣罪之條文，詳後述）。被告甲○○、乙○、
    丁○○、丙○○4 人意圖供行使之用而由被告甲○○或乙○
    出面賣出交付上開500 元偽造幣券予洪梧峰、余福助、「阿
    國」、「阿豐」等人之低度行為，為其等4 人意圖供行使之
    用，而偽造上開500 元偽造幣券之高度行為所吸收，均不另
    論擬。被告甲○○、乙○、丁○○、丙○○4 人就上開犯行
    間，均有犯意聯絡及行為分擔，均為共同正犯。又被告乙○
    前於92年間，因公共危險案件，經臺灣臺北地方法院判處有
    期徒刑6 月確定，並於94年11月11日以易科罰金執行完畢，
    此有被告乙○之臺灣高等法院被告前案紀錄表乙份可佐，其
    復於5 年內，故意再犯有期徒刑以上之本罪，為累犯，應依
    刑法第47條第1 項之規定，加重其刑。爰審酌被告甲○○、
    乙○、丁○○、丙○○4 人本件犯罪之動機、目的、手段、
    所生危害及其等4 人犯罪後之態度等一切情狀，各量處如主
    文所示之刑，以資儆懲。
三、按扣案之自被告乙○身上所扣得上開500 元偽造幣券成品10
    00張及在被告甲○○所承租台北縣三峽鎮○○路49號內所扣
    得500 元偽造幣券成品339 張（按偽造幣券成品合計1339張
    ），均為偽造之幣券，應依妨害國幣懲治條例第6 條之規定
    ，均宣告沒收之。另扣案之在被告甲○○所承租台北縣三峽
    鎮○○路49號內所扣得500 元偽造幣券正面半成品108 張、
    反面半成品1176張之偽造幣券、雷射金箔（717 銀）6 捲、
    雷射金箔（T- 806銀）5 捲、萊妮紙2 令、網版8 塊、網版
    機台乙台、空氣筒乙筒、溶劑8 瓶、空氣壓縮機乙台、裁紙
    機2 台、防水膠11瓶、小型空壓機乙台、燙金機乙台、細條
    防偽線鋼印6 個、粗條防偽線鋼印4 個、500 元鋼模乙個、
    500 元印章3 個、500 元花草印章乙個、沖床乙台、偽鈔防
    偽銀箔紙乙批、電腦主機乙台、電腦螢幕乙台、印表機4 台
    及500 元偽鈔模版記憶卡乙片，則均為被告甲○○所有供上
    開犯罪所用之物，應依刑法第38條第1 項第2 款之規定，亦
    均宣告沒收之。
貳、不另為無罪諭知部分（即被告丙○○部分）：
一、本件公訴意旨另以被告丙○○係自97年10月間起（至97年12
    月11日前止），即與被告甲○○、乙○及丁○○3 人共犯上
    開偽造幣卷之犯行云云。
二、訊據被告丙○○於本院審理時堅決否認此部分犯行，辯稱：
    伊係於97年12月12日才參與本件犯行，並住在被告甲○○所
    承租台北縣三峽鎮○○路49號乙址3 樓等語。
三、經查：被告丙○○於97年10月間時（至97年12月11日前止）
    ，並未參與被告甲○○、乙○及丁○○3 人上開偽造幣券之
    犯行乙情，不僅業據被告丙○○本人迭次於警詢及本院審理
    時供述綦詳，且證人即被告甲○○於本院審理時亦證稱：「
    （丙○○有無住在三峽鎮○○路49號？）有，他才來這裡住
    跟參與沒多久，不到一個月，因為3 樓那裡有一個空的房間
    ，我讓他住在那裡」等語相符，應堪認定。此外，復查無其
    他積極事證足以證明被告丙○○確係自97年10月間起（至97
    年12月11日前止）即已參與被告甲○○、乙○及丁○○3 人
    上開犯行，自屬不能證明被告丙○○此部分之犯罪。惟因公
    訴人認被告丙○○此部分犯罪與其上開經本院論罪科刑部分
    間，為一罪之關係，爰不另為無罪之諭知，附此敘明。
據上論斷，應依刑事訴訟法第299 條第1 項前段，妨害國幣懲治
條例第3 條第1 項、第6 條，刑法第11條前段、第28條、第38條
第1 項第2 款、第47條第1 項，判決如主文。
本案經檢察官黃筵銘到庭執行職務。
中    華    民    國    98    年    8     月    21    日
                  刑事第七庭  審判長法  官  戴嘉清
                                    法  官  陳信旗
                                    法  官  林晏鵬
以上正本證明與原本無異
如不服本判決應於送達後10日內向本院提出上訴狀
                                    書記官  陳映孜
中    華    民    國    98    年    8     月    21    日
附錄法條：妨害國幣懲治條例第3條
妨害國幣懲治條例第3條
意圖供行使之用，而偽造、變造幣券者，處無期徒刑或 5 年以上
有期徒刑，得併科 5 千元以下罰金。
犯前項之罪，因而擾亂金融，情節重大者，處死刑或無期徒刑。
第 1 項之未遂犯罰之。


司法院資訊處製作；財團法人民間司法改革基金會備份。
